【裁判字號】    98,上訴,2045
【裁判日期】    980714
【裁判案由】    誣告
【裁判全文】
臺灣高等法院刑事判決                98年度上訴字第2045號
上  訴  人  臺灣板橋地方法院檢察署檢察官
被      告  甲○○
輔佐人即
被告之妹    乙○○
上列上訴人因被告誣告案件，不服臺灣板橋地方法院97年度訴字
第5450號，中華民國98年3月20日第一審判決（起訴案號：臺灣
板橋地方法院檢察署97年度偵字第20202號），提起上訴，本院
判決如下：
    主  文
上訴駁回。
    理  由
一、原審判決如附件一原審判決書所載。
二、檢察官上訴意旨如附件二上訴書所載。
三、經查：
（一）按認定犯罪事實所憑之證據，雖不以直接證據為限，間接
      證據亦包括在內，然而無論直接證據或間接證據，其為訴
      訟上之證明，須於通常一般之人均不致有所懷疑，而得確
      信其為真實之程度者，始得據為有罪之認定，倘其證明尚
      未達到此一程度，而有合理之懷疑存在而無從使事實審法
      院得有罪之確信時，即應由法院為諭知被告無罪之判決，
      最高法院76年台上字第4986號亦著有判例足參。次按誣告
      罪之成立，以告訴人所訴被訴人之事實必須完全出於虛構
      為要件，若有出於誤會或懷疑有此事實而為申告，以致不
      能證明其所訴之事實為真實，縱被訴人不負刑責，而告訴
      人本缺乏誣告之故意，亦難成立誣告罪名。且誣告罪之成
      立，須其申告內容完全出於憑空捏造，若所告尚非全然無
      因，只因缺乏積極證明致被誣告人不受訴追處罰者尚難遽
      以誣告論罪，最高法院44年台上字第892號、43年台上字
      第251號著有判例可資參照。
（二）訊據被告甲○○於本院辯稱：我沒有誣告，我真的被打，
      受傷甚重，我沒有捏造事實，至於原審函查連眼科之資料
      ，所載非我就醫之資料，我有無到過該連眼科，但現在都
      沒有印象等語。
（三）被告之妹乙○○原住台北縣板橋市○○路○段325巷1弄6號
      ，並在該址經營「名品行美容美髮材料行」，與告訴人丙○○所住台北縣板橋市○○路○段325巷16號或10號，有地
      緣關係，因停車關係迭有糾紛。
（三）羅錦華於民國95年2月7日下午2時45分許，前往臺北縣板
      橋市○○路○段325巷1弄6號乙○○「名品行美容美髮材料
      行」，以腳重踢該址大門玻璃，使之碎裂而損壞後，未經
      同意，擅自進入乙○○之住宅，旋接續以徒手破壞乙○○
      所有、置放前址倉庫內之美容材料1批，致其塑膠瓶、紙
      製外包裝盒破裂、折損，足以生損害於乙○○。經乙○○
      提出毀損告訴，經檢察官以95年度偵字第3028號聲請簡易
      判決處刑，原審法院以95年度簡上字第349號判決處拘役
      40日，如易科罰金，以銀元300折算1日確定。
（四）被告甲○○於95年1月26日因頭部受傷及左眼周圍瘀傷前
      往連眼科診所就醫，有該診所98年2月3日函可稽（見原審
      卷第48頁）。而被告甲○○於95年2月6日再前往板橋中興
      醫院就醫，其受有左臉挫傷3×2公分、右上背三處擦傷6
      ×0.5、12×0.3及4×0.5公分、左肩擦傷3×2公分、右肘
      擦傷2×1公分、左腕擦傷4×2公分、左上臂6×0.5公分、
      右腕二處擦傷2×0.5及1×0.5公分、左膝擦傷2×2公分等
      傷害，有中興醫院所出具診斷證明書可稽（見原審卷第41
      -1頁至第46頁）；並被告提出受傷當時之照片多幀（見97
      年度偵字第20202號卷第10頁至第12頁），可見被告稱遭
      人毆打受傷非虛。
（五）雖其申告羅聰田、羅錦華、羅志平、丙○○等4人均涉有
      刑法第277條第1項之普通傷害罪嫌，因其拙於言詞，與證
      人間說話矛盾，證人乙○○之證詞僅能證明陪同就醫，對
      羅聰田、羅錦華、羅志平、丙○○等4人之傷害犯行均屬
      聽聞告訴人甲○○之說詞，尚難遽採為不利被告等人之認
      定。至於告訴人甲○○之診斷證明書及傷勢照片製作之時
      間，距所指案發日期已逾10日以上，亦難用以證明上開傷
      勢確係遭羅聰田、羅錦華、羅志平、丙○○等4人毆打所
      致。而經本院以96年度上易字第2887號判決羅錦華、羅志
      平、丙○○等3人無罪確定（另羅聰田因死亡判決公訴不
      受理）。惟被告甲○○受傷並非無中生有，足見亦非任意
      捏詞誣告。
（六）綜上，起訴意旨以卷內相關證據資料，在客觀上既未達於
      通常一般之人均不致於有所懷疑，而得確信被告甲○○明
      知其於偵查、審理中之指述為虛偽，而故意構陷告訴人之
      程度，而有前開所述合理懷疑之存在，揆諸前開說明及最
      高法院判例意旨，無從說服法院以形成被告甲○○有罪之
      心證。此外，復查無其他積極證據足資證明被告甲○○有
      誣告犯行，不能證明被告甲○○犯罪。
四、原判決已詳細說明被告並無誣告之故意，以不能證明被告犯
    罪而為無罪之諭知，並無不合。檢察官上訴意旨認被告應負
    誣告責任，而指摘原判決不當，為無理由，應予駁回。
五、本案被告甲○○之國民身分證統一編號為Ｚ000000000．出
    生日期50年6月14日。偵查中，檢察官首度以非被告之甲○○，國民身分證統一編號Ｚ000000000，出生日期50年3月12
    日，住彰化縣田尾鄉○○村○○路○段379號，予以傳喚，
    訊問時該甲○○表示本案無關（見96年度他字第7735號卷第
    16頁、第17頁）。乃原審函板橋中興醫院、連眼科診所查甲○○病歷仍以非被告之甲○○資料函查（見原審卷第41頁、
    第47頁）。再輔佐人乙○○係被告之胞妹，原審判決誤載為
    被告胞姊；均併此指明更正。
據上論斷，應依刑事訴訟法第368條，判決如主文。
本案經檢察官劉文水到庭執行職務。
中    華    民    國    98    年    7     月    14    日
                  刑事第一庭審判長法  官  葉騰瑞
                                  法  官  莊明彰
                                  法  官  王炳梁
以上正本證明與原本無異。
檢察官如不服本判決，應於收受送達後10日內向本院提出上訴書
狀，其未敘述上訴之理由者並得於提起上訴後10日內向本院補提
理由書（均須按他造當事人之人數附繕本）「切勿逕送上級法院
」。
被告不得上訴。
                                  書記官  陳佳伶
中    華    民    國    98    年    7     月    14    日
附件一：
臺灣板橋地方法院刑事判決              97年度訴字第5450號
公  訴  人  臺灣板橋地方法院檢察署檢察官
被      告  甲○○  男  47歲（民國○○年○月○○日生）
                    身分證統一編號：Ｚ000000000號
                    住桃園縣龜山鄉○○街20號
上列被告因誣告案件，經檢察官提起公訴（九十七年度偵字第
二○二○二號），本院判決如下：
    主  文
甲○○無罪。
    理  由
一、公訴意旨略以：被告甲○○明知告訴人丙○○於民國九十五
    年一月二十五日並未對其有任何傷害情事，竟基於意圖使受
    刑事處分之犯意，於九十五年二月六日向臺北縣政府警察局
    板橋分局提出告訴，誣稱本件告訴人丙○○於九十五年一月
    二十五日二十時許，在臺北縣板橋市○○路○段三二五巷十
    六號前，見其父親羅聰田（已歿）與本件被告甲○○因細故
    發生衝突，竟與羅聰田及胞弟羅錦華、姪子羅志平，共同基
    於傷害他人身體之犯意聯絡，由羅聰田持雨傘攻擊甲○○之
    頭部及身體，告訴人及羅志平持木棍、羅錦華持角鐵分別毆
    打被告之手、腳及背部，致被告受有左臉挫傷三乘以二公分
    、右上背三處擦傷六乘以零點五公分、十二乘以零點三公分
    及四乘以零點五公分、左肩擦傷三乘以二公分、右肘擦傷二
    乘以一公分、左腕擦傷四乘以二公分、左上臂六乘以零點五
    公分、右腕二處擦傷二乘以零點五公分及一乘以零點五公分
    、左膝擦傷二乘以二公分之傷害，而涉有刑法第二百七十七
    條第一項之傷害罪嫌等語，經臺灣板橋地方法院檢察署檢察
    官將告訴人丙○○以九十五年度偵第一五六三六號提起公訴
    ，嗣經臺灣板橋地方法院以九十六年度易字第六○二號、臺
    灣高等法院以九十六年度上易字第二八八七號判決無罪確定
    在案等情，因認被告涉犯刑法第一百六十九條第一項之誣告
    罪嫌。
二、按犯罪事實應依證據認定之，無證據不得認定犯罪事實，刑
    事訴訟法第一百五十四條第二項定有明文。又認定犯罪事實
    所憑之證據，雖不以直接證據為限，間接證據亦包括在內，
    然而無論直接或間接證據，其為訴訟上之證明，須於通常一
    般之人均不致有所懷疑，而得確信其為真實之程度者，始得
    據為有罪之認定，倘其證明尚未達到此一程度，而有合理之
    懷疑存在時，事實審法院在心證上無從為有罪之確信，自應
    為無罪之判決，最高法院七十六年度台上字第四九八六號判
    例意旨闡示甚明。另告訴人之告訴，係以使被告受刑事訴追
    為目的，是其陳述是否與事實相符，仍應調查其他證據以資
    審認，此亦有最高法院五十二年度台上字第一三○○號判例
    可資參照。又科刑判決所認定之事實，與所採之證據，不相
    適合，即屬證據上理由矛盾，其判決當然為違背法令；刑事
    訴訟法上所謂認定犯罪事實之證據，係指足以證明被告確有
    犯罪行為之積極證據而言，該項證據必須適合於被告犯罪事
    實之認定，始得採為斷罪之資料，最高法院亦著有六十九年
    度臺上字第四九一三號判例可循。再者刑法第一百六十九條
    第一項誣告罪之成立，須其申告內容完全出於憑空捏造，若
    所告尚非全然無因，祇因缺乏積極證明致被誣告人不受訴追
    處罰者，尚難遽以誣告論罪，最高法院四十三年臺上字第二
    五一號著有判例足循。
三、本件公訴人指訴被告涉犯誣告罪嫌，無非係以告訴人丙○○
    之指訴、被告於九十五年二月七日對告訴人提出傷害告訴所
    製作之警詢筆錄乙份、證人戊○○於偵查及本院九十六年度
    易字第六○二號案件（下稱前案）審理中所為關於告訴人於
    案發時地不在場之證述、證人即臺北縣政府警察局板橋分局
    後埔派出所（下稱為後埔派出所）警員郭俊建、己○○於前
    案審理中所為未曾處理被告遭毆打案件或案發當日到場處理
    未見被告遭告訴人毆打之證述、被告於前案提出告訴時所提
    板橋中興醫院九十五年二月六日診斷證明書乙份、臺北縣政
    府警察局勤務指揮中心受理各類案件記錄單乙紙所記載證人
    己○○於案發時所到場處理者並非被告遭毆打之案件，及前
    案（含本院九十六年度易字第六○二號、臺灣高等法院九十
    六年度上易字第二八八七號）關於諭知告訴人丙○○無罪之
    判決等，為其論據。訊之被告甲○○固坦承確於上開時地向
    警指述告訴人對伊傷害，並據以提出告訴之事實，惟堅詞否
    認有何誣告之犯行，辯以當時伊吃完尾牙搭計程車返回臺北
    縣板橋市○○路○段三二五巷一弄六號之住處，然甫在路口
    即同巷十六號前下車，羅聰田即自車子後方過來高喊自己不
    怕死，又扯伊衣服，之後又持雨傘攻擊，伊撥開後告訴人及
    羅志平、羅錦華突然衝出，告訴人持塑膠管毆打頭部為伊擋
    開後，渠等四人又分持棍棒、角鐵合力攻擊，嗣伊頭暈意識
    不清，印象中好像有三、四個警察到場，警察與伊胞弟連郁
    文將伊帶回住處，伊躺回自己床上後即無意識，待有意識時
    即已是九十五年二月六日，此期間內情形如何完全沒有印象
    ，當時係伊胞妹乙○○叫伊起床，發現伊全身是傷，且衣服
    亦為破損，乃詢以何故，伊即告知係遭告訴人等四人攻擊所
    致，乙○○乃帶伊至醫院驗傷並前往派出所報案等語。
四、經查：
  (一)被告於九十五年二月七日零時許，檢具診斷證明書至臺北縣
    政府警察局板橋分局後埔派出所報案，指稱告訴人丙○○及
    其家人羅聰田、羅錦華與羅志平於九十五年一月二十五日二
    十時許，在臺北縣板橋市○○路○段三二五巷十六號門口，
    羅聰田先與之發生口角，繼之持雨傘攻擊頭部，羅錦華先後
    持木棍及塑膠管攻擊伊頭部與眼睛，再以腳踢踹，告訴人持
    角鐵毆打伊頸部及肩部，羅志平則徒手或持不明物體毆打，
    致伊受有如診斷證明書所載傷害（左臉挫傷三乘以二公分、
    右上背三處擦傷六乘以零點五公分、十二乘以零點三公分及
    四乘以零點五公分、左肩擦傷三乘以二公分、右肘擦傷二乘
    以一公分、左腕擦傷四乘以二公分、左上臂六乘以零點五公
    分、右腕二處擦傷二乘以零點五公分及一乘以零點五公分、
    左膝擦傷二乘以二公分），因而對告訴人及羅聰田、羅志平
    、羅錦華四人分別提出傷害之告訴，嗣於警察將案移送臺灣
    板橋地方法院檢察署偵查後，被告在檢察官訊問中仍為相同
    之指述，經檢察官偵查終結認告訴人等四人涉有傷害罪嫌，
    而於九十六年一月二十九日以九十五年度偵字第一五三六三
    號提起公訴；嗣經本院審理後，認公訴人所舉證據不能證明
    告訴人四人犯罪，而於九十六年十月十二日以九十六年度易
    字第六○二號判決渠四人無罪，嗣臺灣高等法院並於九十七
    年六月十日以九十六年度上易字第二八八七號判決駁回檢察
    官之上訴而確定在案等情，此經被告甲○○及告訴人丙○○
    供陳一致，並有被告九十五年二月七日於臺北縣政府警察局
    板橋分局後埔派出所提出告訴接受警詢時製作之警詢筆錄乙
    份、板橋中興醫院於九十五年二月六日出具之特種診斷證明
    書乙份、臺灣板橋地方法院檢察署檢察官九十五年度偵字第
    一五三六三號起訴書乙份、本院九十六年度易字第六○二號
    及臺灣高等法院九十六年度上易字第二八八七號刑事判決書
    各乙份在卷可憑。
  (二)告訴人雖堅稱伊於九十五年一月二十五日案發之時，係在友
    人戊○○位於臺北縣板橋市○○路二七巷六弄十之二號三樓
    之住處云云；而證人戊○○亦於前案審理中、本件偵查中及
    審理中，迭為明確證述伊因需款於九十五年一月二十六日繳
    交房租，乃向告訴人商借新臺幣（下同）五千元，告訴人應
    允後，於同年月二十五日晚間六、七時許至伊住處，約於同
    日晚間十時許離開等語（參審判筆錄第十二頁至十四頁，偵
    查卷第四四頁、四五頁及前案審判筆錄第一五○頁、第一五
    一頁），而附和告訴人所陳案發當時不在場之情形，此並為
    前案判決採為告訴人不在場之證明，衡為其受無罪諭知之最
    重要證據。惟被告於前案警詢中，原係稱伊於案發當時人在
    外面上班云云（參偵查卷十二頁），嗣於九十五年七月六日
    偵查接受檢察官訊問時，始改稱案發當時伊人在戊○○住處
    等語（參前案偵查卷第三七頁），其所供陳案發當時之所在
    前後即有齟齬，是否屬實已非毫無可慮之處。又按人之記憶
    隨著時間經過而逐漸模糊，對於所經歷之事物輒有無法清楚
    記憶或正確陳述之情形，此於具體情事發生之日期、時間部
    分尤然；本件證人戊○○係於九十六年九月二十日始於前案
    審理中首度因本案接受調查，然其對於時距長達一年半有餘
    之情事竟能記憶綦詳，甚且就告訴人至其住處及離開之日期
    、時間亦能精確陳述，此徵諸一般事理實有所違，已難遽信
    。雖證人戊○○尚於本件審理中釋稱此係因其繳租日期為每
    月二十六日，故能清楚記憶告訴人係於案發日之九十五年一
    月二十五日至其住處云云（參審判筆錄第十三頁），然其於
    審理中亦稱上開租住處租賃期間一年，已於九十五年三月二
    十日搬離，每月二十五日、二十六日繳房租等語（參審判筆
    錄第十四頁），顯見其並非固定在每月二十六日繳交房租，
    則所稱告訴人因借其房租而於九十五年一月二十五日晚間六
    時至十時至其住處乙節，其日時是否正確無訛，容有所疑，
    而不能排除其不慎誤記日期之可能，自難肯認確與事實相符
    。是就本件被告被訴誣告之情節，告訴人丙○○及證人沈芸
    菱所為告訴人於案發當時不在場之證述，尚不能確認屬實，
    自不足為被告誣告犯嫌之證明。
  (三)又依偵查卷附臺北縣政府警察局勤務指揮中心受理各類案件
    記錄單所示，於九十五年一月二十五日二十一時三十九分許
    ，有一女性以門號（○二）00000000之電話報案，
    指稱在臺北縣板橋市○○路○段三二五號巷內有糾紛發生，
    而請求派員處理云云，經該局勤務指揮中心通報而由轄區派
    出所即後埔派出所派遣員警己○○帶同另一名員警於同日二
    十一時四十四分到場處理後，回報稱本案係黃國賢酒後在案
    發地點叫喊，經警方通知其友人羅錫川帶返休息等情（參偵
    查卷第十一頁）；另依前案理卷附臺北縣政府警察局員警工
    作記錄簿所載，後埔派出所己○○於九十五年一月二十五日
    二十時至二十二時執行巡邏勤務，除依既定路線巡邏外，僅
    有處理四川路一段三二五號醉漢未成案之偶發事件紀錄（參
    前案審理卷第一○八頁），此並經證人己○○到庭確認與上
    開臺北縣政府警察局勤務指揮中心受理各類案件記錄單所載
    為同一案件無訛（參審判筆錄第二○頁），另上述報案電話
    經本院依職權查詢結果，亦確認係設置於臺北縣板橋市○○
    路○段三二五巷十六號即告訴人居住處內之室內電話。是由
    上開臺北縣政府警察局勤務指揮中心受理各類案件記錄單與
    臺北縣政府警察局員警工作記錄簿所載，本件案發地點確有
    告訴人之家人於當日二十一時三十九分許發生糾紛，而警亦
    因受理報案前往處理。雖證人己○○與案發當日隨同己○○
    前往處理上開案件之員警丁○○，於審理中均到庭證稱渠等
    接獲通報前往上址查看，然未見任何異狀，經己○○詢問附
    近路人、住戶剛才是否有人打架，路人答稱有人爭吵但已經
    離開了，渠等因未見異狀即為離開，現在對於記錄單上所載
    之黃國賢、羅錫川與本案被告均無印象等語（參審判筆錄第
    十五頁至第二二頁），而與被告所稱當時有警察到場處理之
    辯詞不符，然本件案發至今已時隔三年有餘，證人己○○、
    丁○○對於三年前執行日常巡邏勤務時所見並非嚴重之偶發
    狀況是否能正確記憶，已非無疑，況其二人在本院所為關於
    當日據報到場處理所見情形之證述，其內容亦與證人己○○
    於當日回報分局及在員警工作記錄簿上登載之情形顯然有間
    ，所述是否與當日所見情形合致，尤非無疑。再者，就被告
    辯稱當時確有員警到場處理乙節，亦與告訴人父親羅聰田、
    胞弟羅錦華、姪子羅志平分別於案發後數日之九十五年二月
    八日接受警詢時所供稱被告與羅聰田等人發生衝突後警到場
    處理之情形相為合致，足為認定被告當時確有與羅聰田等人
    發生糾紛之事實；然此項警因被告與羅聰田等人發生衝突而
    據報到場處理之情節，則未據後埔派出所紀錄於員警工作記
    錄簿（參前案審理卷第一○八頁），自不能排除後埔派出員
    警處理後未依規定填寫紀錄，或上開臺北縣政府警察局勤務
    指揮中心受理各類案件記錄單與臺北縣政府警察局員警工作
    記錄簿所載事件即為被告與羅聰田等人發生衝突之事件，然
    員警因查無重大情節發生而為輕描淡寫記述之可能性，尤難
    以證人己○○、丁○○在本件及前案審理中所為當時據報到
    場處理未見被告之證述，資為不利被告事實之認定。另證人
    即後埔派出所員警郭俊建固經檢察官聲請，而於前案審理中
    證稱其並未於案發時間至現場處理等語（參前案審判筆錄第
    十六頁），然被告自始即陳稱證人郭俊建係其另件報案關於
    羅錦華於九十五年二月七日所為毀損、侵入住宅等案件而到
    場處理之員警，而非處理本案之人明確（參九十五年度偵字
    第一五三六三號偵查卷第五六頁告訴補充理由狀，及前案審
    判筆錄第十七頁），即證人郭俊建亦於前案審理中明確陳稱
    其係處理乙件侵入住宅與毀損案，與本案無關等語（參前案
    審判筆錄第十六頁），是公訴人引據證人郭俊建上開證述為
    被告
    本件誣告犯罪之證據方法，容有證據方法與待證事實不相適
    合之顯然瑕疵，而不得據為不利被告事實認定之基礎。
  (四)再者，被告指訴遭告訴人等四人傷害之時間為九十五年一月
    二十五日，距其於九十五年二月六日驗傷與提出告訴之時間
    長達十二日，所稱遭告訴人等傷害及所提出之板橋中興醫院
    九十五年二月六日診斷證明書所載傷勢是否確為告訴人等人
    所為，客觀上本非無疑。且其釋稱於案發後至驗傷提出告訴
    之期間內，係因案發時遭告訴人等人毆傷而昏迷，此後即無
    意識或印象，直至九十五年二月六日方醒覺而前往驗傷提出
    告訴云云，雖經證人即被告胞弟連郁文、胞姐乙○○分別於
    前案及本件偵查、審理中供陳附和，然此與情理明顯不符，
    且證人連郁文、乙○○又與被告誼屬骨肉至親，客觀上無法
    排除為迴護被告而為附和其詞不實陳述之可性，自難以確認
    屬實，且事實上被告亦曾於案發翌日之九十五年一月二十六
    日因眼疾至址設臺北縣三重市○○○路三七號之連眼科診所
    就診，有其自行提出之求償醫療單據可稽，與其自稱此期間
    內均處於無意識狀態而未立即驗傷與提出告訴等情不相吻合
    ，前案判決亦因此不予採信其不利告訴人等之指訴。然被害
    人是否於案發後立即提出告訴，或確係因事後捏造誣指之故
    ，然亦不無可能雖所指係屬事實，然就是否追訴乙節仍有評
    估、遲疑或寬宥等主觀考量，其遲延驗傷、告訴之原因實不
    一而足，在本院審判職務上亦為輒見，此情形雖足資質疑告
    訴內容真實性而為有利被告之認定考量，然尚難僅因被告未
    立時提出告訴即遽認必係不實之誣告。又被告於九十五年一
    月二十六日因左眼皮膚周圍瘀青而至連眼科就診時，固自訴
    係因日昨跌倒頭部受傷所致，此有連眼科診所九十八年二月
    三日函與所附病歷可稽；另板橋中興醫院就被告於九十五年
    二月六日到院驗傷診斷之情形，亦以九十八年二月十二日九
    八中醫總字第○三○號函附病歷紀錄函覆說明，其中被告左
    臉乙處及右腕二處傷口為新傷口，其餘背部、左膝、左上臂
    、大肘、左腕、左肩處之傷口皆有薄薄之結痂，屬舊傷口，
    研判應係在三至五天以上之舊傷，此與被告提出告訴時指述
    上開診斷證明書所載傷勢均係遭告訴人毆打而造成云云亦有
    明顯出入。然被告遲延提出告訴之原因既仍屬未明，自不能
    排除其於案發後主觀上就是否追訴乙節仍有評估、遲疑或寬
    宥等考量，則其未於就診時向醫師說明所受傷勢係遭人毆打
    而反稱係跌倒受傷所致，固足啟人疑竇，然亦不能排除此係
    因其當時不欲追究被告而避免事端擴大之可能性，在別無其
    他佐證之情形下，尚不能因此遽指該左眼皮膚周圍瘀青之傷
    勢確係被告自行跌倒所致。另板橋中興醫院函覆內容雖指被
    告提出之診斷證明書上所傷勢有兩處係屬新傷，然亦說明其
    餘傷勢均有薄痂而屬在三至五天以上之舊傷，此舊傷之部分
    亦與被告指訴於九十五年一月二十五日遭告訴人等人傷害之
    情形並無扞格，自亦不足證明被告有捏詞誣告之情形。
  (五)本件被告與告訴人兩家人雖係近鄰，然因停車等問題素有嫌
    隙而相處不睦，此據其二人均陳明在卷一致，另由羅錦平於
    被告本件報案後之翌日即九十五年二月七日，竟為侵入被告
    住處毀損其屋內物品之行為，而經本院以九十五年度簡字第
    一五二五號判決有罪在案等情，亦可得其明，此日常相處狀
    況與被告提出傷害告訴時所稱係因口角糾紛而遭毆打之情形
    亦若合符節。本件相關事證固不足以使法院形成被告所為告
    訴人等四人傷害之指訴與事實相符之法律上確信，而不能論
    斷告訴人等四人確有傷害犯罪，其四人並因此而於前案獲無
    罪之諭知，然此係因被告申告之事實無積極證據足以認定所
    致，尚難認所訴全然無因。又依被告供述及羅聰田、胞弟羅
    錦華、姪子羅志平分別於警詢之陳述，足以認定被告與羅聰
    田等人確有發生衝突後由警到場處理之情形，已如前述，則
    被告在衝突乍起情形混亂之狀況下誤認告訴人亦為在場，其
    可能性亦難逕予排除，而難認被告主觀上有明知為不實事項
    而仍為誣告告訴人之犯意。本件公訴人所舉之事證，既不足
    為告訴人於案發當時不在場，或當時並無被告所指糾紛發生
    之證明，而被告遲延驗傷報案、就診所述受傷原因及其新舊
    傷勢之情形亦不足以證明被告有捏詞誣告之情形，揆諸前揭
    法律規定及判例意旨，依卷存事證仍未達於法律上之確信，
    自尚不足以確認被告有如公訴人所指誣告之犯行。此外復無
    其他積極事證可認被告確有誣告告訴人之犯行，依前開之說
    明，及「罪證有疑，利於被告」之證據法則，被告誣告之犯
    行尚屬不能證明，依法應為其無罪之諭知。
據上論斷，應依刑事訴訟法第三百零一條第一項，判決如主文。
本件經檢察官陳伯均到庭執行職務。
中    華    民    國    98    年    3     月    20    日
                  刑事第九庭  審判長法  官  林海祥
                                    法  官  許炎灶
                                    法  官  楊博欽
以上正本證明與原本無異
如不服本判決應於送達後十日內向本院提出上訴狀
                                    書記官  呂妍旻
中    華    民    國    98    年    3     月    23    日
附件二：
臺灣板橋地方法院檢察署檢察官上訴書
                                       98年度上字第231號
    被      告  甲○○  男  47歲（民國○○年○月○○日生）
                        住桃園縣龜山鄉○○街20號
                        國民身分證統一編號：Ｚ000000000號
上列被告因誣告案件，經臺灣板橋地方法院於民國98年3月20日
為第一審判決（97年度訴字第5450號），本檢察官於98年4月8日
收受判決正本，認應提起上訴，並將上訴理由敘述如下：
一、「罪證有疑，利於被告」之原則，非屬可恣意適用之原則，
    更不能以「自由心證」為名而任意裁量：
（一）以往刑事訴訟實務為人所詬病者，即法官球員兼裁判之角
      色，法官一方面擔任係審判者的角色，同時又身兼追訴犯
      罪之檢察官角色，因而引發刑事訴訟法之大幅修法，以符
      合現代法治潮流，然當審判者化身為被告辯護人角色時，
      是否亦等同以往審判者兼追訴者的角色？
（二）本案判決內就被告未答辯之內容，原審判決自行延伸解釋
      ，形同給予類似案例之被告「教戰守則」，如判決第8頁
      「‧‧不能排除其於案發後主觀上是否追溯乙節仍有評估
      、遲疑或寬宥等考量‧‧然亦不能排除此係因其當時不欲
      追究被告而避免事端擴大之可能性‧‧」，上開原審判決
      所述理由，明顯與被告辯詞不符，且通觀本案所有筆錄，
      上開理由完全未見任何人提出（包含證人），檢察官如何
      於審判期日中舉證證明（當事人都在講A事實，結果法官
      自己在判決講了一個B事實，此B事實是之前沒有任何一方
      提出來的）？如此，容易出現法官恣意之危險而完全無法
      監督。試想，檢察官舉證A，法官欲以B理由駁掉檢察官之
      舉證，遭檢察官「自行」發覺後，檢察官即舉證B，沒想
      到法官又想出C理由但又「未曉諭」檢察官舉證，而法官
      所欲判決無罪之理由，完全未見於卷內任何證據且被告亦
      未答辯，如此檢察官如何舉證？此無異變成檢察官不但要
      舉證被告之辯解，還要舉證法官替被告「預想」且「隱藏
      內心」之辯解。
（三）所謂「罪證有疑，利於被告」係指當被告所答辯之理由，
      於事理上是有可能發生時，此時對證據之評價應往有利被
      告方向解釋，而非如本案判決係審判者自行預設被告之答
      辯而未曉諭舉證，最後在判決內以「罪證有疑，利於被告
      」籠統帶過。
二、刑事訴訟法上之「ㄧ案件」係指「一個被告、一個犯罪事實
    」，而本案被告所誣告之案件為「丙○○持塑膠管毆打甲○○眼睛，並拿木棒攻擊甲○○頭部」，至被告甲○○是否懷
    疑身上其他傷勢遭其他人毆打，並不影響甲○○明知丙○○
    「未」持塑膠管毆打甲○○眼睛，並拿木棒攻擊甲○○頭部
    ，而仍就上開事實對丙○○誣告：
（一）被告甲○○「可能」遭告訴人丙○○家人毆打固值同情，
      但「他人」毆打被告之事實，不能為求報復而強扣罪名在
      未出手之丙○○身上。
（二）觀另案中，被告甲○○對丙○○所為之傷害部位、傷害方
      式等，皆能鉅細靡遺指訴歷歷，故已排除被告有誤認之可
      能。而另案中，依被告指訴之內容，與丙○○傷害犯嫌有
      關者，僅被告頭部所受之傷害。然依被告自行於「案發後
      」2星期至板橋中興醫院驗傷之診斷書上所載，被告甲○○所受與頭部有關之傷勢僅有3X2公分挫傷一處，而該處
      傷勢，依貴院函詢板橋中興醫院函覆稱上開傷勢係「屬新
      傷」，顯見係被告為求報復丙○○家人而比附援引不相關
      之傷勢，以遂行其誣告丙○○之目的，是被告指訴告訴人
      毆打「頭部」之情節已無足採。雖被告又辯稱伊事發隔天
      有去連眼科診所就診，可證明其左眼受有傷害云云，然經
      貴院函詢連眼科診所後，該診所函覆稱被告主訴日昨「跌
      倒」頭部受傷，而被告若遭告訴人毆打眼部，實無以跌倒
      為由瞞騙醫生。更何況，斯時有證人即被告胞妹乙○○在
      旁陪同看診，更難以想像被告有何理由為隱瞞告訴人傷害
      犯行而欺騙乙○○（因乙○○稱係經「被告」告知方知被
      告遭人毆打），對照被告於另案中漏洞百出之辯解，益徵
      被告並無遭告訴人丙○○毆打之事實。
二、綜上所述，原判決認事用法尚嫌未洽，爰依刑事訴訟法第34
    4條第1項，第361條提起上訴，請將原判決撤銷，更為適當
    合法之判決。
    此    致
臺灣板橋地方法院  轉送
臺灣高等法院
中    華    民    國    98    年    4     月    14    日
                              檢察官  陳 伯 均


司法院資訊處製作；財團法人民間司法改革基金會備份。
